臺灣高等法院臺中分院刑事判決　　　　100年度上易字第926號
上　訴　人
即　被　告　曾榮彬
上列上訴人因傷害案件，不服臺灣臺中地方法院100年度易字第1
245號中華民國100年5 月11日第一審判決（起訴案號：臺灣臺中
地方法院檢察署99年度偵字第9399號），提起上訴，本院判決如
下：
    主  文
上訴駁回。
    理  由
一、按刑事訴訟法第350條、第361條、第362條、第367條規定，
    不服地方法院之第一審判決而上訴者，須提出上訴書狀，並
    應敘述具體理由，為上訴必備之程式；其所提出之書狀未敘
    述上訴理由，或僅曾以言詞陳述上訴理由者，均應於上訴期
    間屆滿後20日內補提理由書於第一審法院。第一審法院經形
    式審查，認逾期未補提上訴理由者，應定期間先命補正；逾
    期未補正者，為上訴不合法律上之程式，應以裁定駁回。倘
    已提出上訴理由，但所提非屬具體理由者，則由第二審法院
    以上訴不合法律上之程式，判決駁回。而所謂具體理由，必
    係依據卷內既有訴訟資料或提出新事證，指摘或表明第一審
    判決有何採證認事、用法或量刑等足以影響判決本旨之不當
    或違法，而構成應予撤銷之具體事由，始克當之（例如：依
    憑證據法則具體指出所採證據何以不具證據能力，或依憑卷
    證資料，明確指出所為證據證明力之判斷如何違背經驗、論
    理法則）；倘僅泛言原判決認定事實錯誤、違背法令、量刑
    失之過重或輕縱，而未依上揭意旨指出具體事由，或形式上
    雖已指出具體事由，然該事由縱使屬實，亦不足以認為原判
    決有何不當或違法者（例如：對不具有調查必要性之證據，
    法院未依聲請調查亦未說明理由，或援用證據不當，但除去
    該證據仍應為同一事實之認定），皆難謂係具體理由，俾與
    第二審上訴制度旨在請求第二審法院撤銷、變更第一審不當
    或違法之判決，以實現個案救濟之立法目的相契合，並節制
    濫行上訴（最高法院97年度臺上字第892 號判決意旨參照）
    。又理由是否具體，則屬第二審法院審查之範圍，不在命補
    正之列，亦即上訴書狀已記載理由，並有具體之敘述時，其
    上訴既屬合法，第二審法院固應就其理由之是否可取，為實
    體之審理及判斷；如認其上訴書狀雖記載理由，但並未具體
    敘述時，則無須再命補正，可逕認其上訴不合法，以判決駁
    回之（最高法院97年度臺上字第6485號、99年度臺上字第35
    01號判決意旨參照）。
二、本案上訴人即被告曾榮彬（下稱被告）不服原審判決提起上
    訴，其上訴狀所載理由略以：原判決均未採信對被告有利之
    供詞，當時係因告訴人劉人慈之父親駕車要撞被告，被告才
    向阿盛（曾天佑）求救，未說要打人，彼此並無共同犯意之
    聯絡；事發當時被告與劉人慈父親面對面，正與劉人慈理論
    ，沒有時間同時去架劉展瑋、劉人慈之頸部，被告更不會去
    對弱女子動粗，且劉人慈曾表示被告未打她，是大家推擠的
    ，並無有力證據證明被告確有出手打劉人慈或架脖子，請鈞
    院詳查，准予撤銷原判決云云。
三、經查：原判決以曾天佑（原名曾竹盛）係曾榮彬之朋友，劉
    人慈、劉展瑋則為姊弟關係。緣曾榮彬與鄰居劉人慈、劉展
    瑋一家屢因巷弄內停車問題而生齟齬，而曾天佑於民國99年
    2月13日農曆除夕夜，前往曾榮彬位於臺中縣烏日鄉○○路○
    段288 號住處作客時，適遇劉人慈與母親王麗芬、妹妹劉育
    秀等人於同日晚上7 時40分許乘坐父親劉友欽駕駛之車輛返
    家，因曾榮彬友人之車輛停放在巷弄中間路段，致渠等無法
    將車駛入巷內停放至住處門前之停車位，乃由劉人慈、王麗
    芬下車步行進入巷內，意欲請曾榮彬之友人挪移車輛供渠等
    之車輛通行，惟於劉人慈、王麗芬走近上開曾榮彬友人之車
    輛旁時，曾榮彬已自行出面，經劉人慈與曾榮彬短暫交談移
    車事宜後，雙方竟生口角爭執，語氣亦現怒氣，曾榮彬遂朝
    屋內大喊「阿盛，出來，打人」（台語發音），人在曾榮彬
    住處內之曾天佑聞聲出來至爭執現場，此際，劉人慈之弟劉
    展瑋亦因在住處2 樓聽聞父親駕車返家之車輛引擎聲及隨後
    出現之曾榮彬上開叫喊聲，認為有異，乃自住處2 樓下樓至
    屋外爭執現場查看，並挺身擋在劉人慈、王麗芬身前，將母
    、姐2人與站在面前之曾天佑、曾榮彬2人隔開。詎曾天佑、
    曾榮彬2 人見狀，竟基於傷害他人身體之犯意聯絡及行為分
    擔，曾天佑出手拉住劉展瑋之衣領，將劉展瑋拉至牆邊，而
    以另一隻手徒手毆打劉展瑋之胸腹部，曾榮彬見狀亦跟至劉
    展瑋身旁推擠劉展瑋。此時劉人慈因見身前之劉展瑋遭人猛
    然拉開後，隨即遭曾天佑毆打，乃迅即上前以其左手抓住曾
    天佑之左手臂，欲將曾天佑拉離劉展瑋身邊，一旁正在推擠
    之曾榮彬見狀，乃在劉人慈身前，迅以其左手肘架住劉人慈
    之頸部，猛力將劉人慈往後架離劉展瑋身旁約5、6步之處，
    始將劉人慈放開，而曾天佑此時亦停止毆打劉展瑋而將劉展
    瑋放開。劉展瑋因而於上開衝突中受有前胸壁兩處紅腫及兩
    下背痛之傷害，劉人慈則於上開衝突中受有左上臂紅腫、左
    中指指甲瘀青之傷害等情，業據證人即告訴人劉展瑋、劉人
    慈於原審審理中具結證述綦詳，核與渠等於警詢、偵查中之
    指訴大致相符，並有證人劉展瑋、劉人慈之驗傷診斷書各 1
    紙、現場照片、刑案現場圖及證人劉展瑋當庭繪製之現場平
    面圖等證據附卷可稽，且經被告曾天佑於警詢、偵查中及原
    審審理中坦承涉有上開傷害犯行明確，互核證人劉展瑋、劉
    人慈、王麗芬等人所言關於本案衝突之起因、被告曾天佑毆
    打劉展瑋之過程及方式等點，並無二致，堪認證人劉展瑋、
    劉人慈指訴渠等有遭被告曾天佑、曾榮彬共同傷害之情節，
    非屬子虛。並依據證人劉展瑋、劉人慈、王麗芬於原審所為
    之證詞，說明被告曾榮彬與劉人慈因巷弄停車及通行糾紛發
    生口角爭執後，被告曾榮彬即呼喊被告曾天佑出來助勢，而
    證人劉展瑋由住處衝下樓擋在劉人慈、王麗芬身前當時，被
    告2 人係同時站立在劉人慈、王麗芬面前，與渠等正面相對
    ，雙方間僅有2個手臂遠相當於1公尺之距離，是以，劉展瑋
    、劉人慈、王麗芬關於本案被告2 人著手時實施傷害犯行前
    雙方所站相對位置之陳述，互核並無二致，堪以採信。是以
    ，本件傷害案件係肇因於被告曾榮彬與劉人慈間發生口角爭
    執後，被告曾榮彬呼喊被告曾天佑前來爭執現場助勢，同時
    劉展瑋亦由屋內衝出擋在劉人慈、王麗芬身前，而與被告 2
    人正面相對峙，欲護衛母姐身體安全，因而觸發被告曾天佑
    動手毆打劉展瑋之傷害舉動所致，亦堪認定。倘被告曾榮彬
    斯時確無與被告曾天佑共同傷害他人身體之犯意聯絡，其當
    可自行離開現場，不再與劉人慈繼續對峙爭執，即可平息雙
    方糾紛，惟其竟口出「阿盛，出來，打人」等語，呼喊被告
    曾天佑到場助勢，被告曾天佑確已出手打人，顯見被告曾榮
    彬此時確已形成傷害他人身體之犯意，且以上開呼喊用語及
    被告曾天佑事實上迅即到場與其並立之舉動，與被告曾天佑
    相互間形成傷害之犯意聯絡亦屬無疑。原審且綜合上開證據
    調查結果，認定被告曾榮彬確有於被告曾天佑毆打劉展瑋之
    際，一同靠近推擠劉展瑋之行為，被告曾榮彬亦在劉人慈上
    前抓住被告曾天佑左手臂，欲解救弟弟劉展瑋之際，出手抓
    打劉人慈之左上臂部位，及以左手肘架在劉人慈頸部，猛然
    將劉人慈拉離劉展瑋身旁，因而肇致劉人慈受有上開傷害之
    行為至明。從而，被告曾榮彬確有基於傷害之犯意聯絡，而
    對於被告曾天佑毆打劉展瑋之行為予以分擔之意，並推由其
    出手毆打劉人慈，致劉展瑋、劉人慈分別受有上開傷害之事
    實，至堪認定。是被告曾榮彬所辯：並未傷害劉展瑋、劉人
    慈，沒有以左手肘架住劉人慈頸部云云，核與證據調查結果
    不相符，顯屬事後卸責之詞，不足採信。而適用刑法第28條
    、第277條第1項、第55條、第41條第1 項前段，刑法施行法
    第1條之1等規定，審酌被告前科素行、犯罪動機、傷害之情
    節，暨未能坦承犯行，迄未與告訴人達成民事和解等一切情
    狀，量處拘役55日，並諭知如易科罰金，以新臺幣1000元折
    算1 日。核其採證認事、用法及量刑，並未違反經驗法則、
    論理法則或證據法則，亦無其他違誤或不當。
四、綜上所述，本院依形式上觀察認原審判決認事用法並無違法
    或不當之處，量刑亦屬妥適，被告上訴理由並未依據卷內既
    有訴訟資料或提出新事證，指摘或表明第一審判決有何採證
    認事、用法或量刑等足以影響判決本旨之不當或違法，而構
    成應予撤銷之具體事由，自非屬得上訴第二審之具體理由。
    依上揭法律規定及判決意旨，被告提起之第二審上訴不合法
    律上程式，爰不經言詞辯論，判決駁回上訴。
據上論斷，應依刑事訴訟法第367條前段、第372條，判決如主文
。
中    華    民    國   100    年    7     月    27    日
            刑事第三庭  審判長法  官  王  增  瑜
                              法  官  廖  柏  基
                              法  官  唐  光  義
以上正本證明與原本無異。
不得上訴。
                              書記官  呂  安  茹
中    華    民    國   100    年    7     月    27    日